臺灣板橋地方法院民事判決　九十年度訴字第二○五九號
　　原　　　告　乙○○
　　被　　　告　甲○○
右當事人間請求侵權行為損害賠償事件，本院判決如左：
    主      文
被告應給付原告新臺幣肆拾伍萬元，及自民國九十年十月六日起至清償日止，按週年
利率百分之五計算之利息。
原告其餘之訴駁回。
訴訟費用由被告負擔四分之一，餘由原告負擔。
本判決第一項於原告以新臺幣壹拾伍萬元為被告供擔保後，得假執行；但被告如於假
執行程序實施前以新臺幣肆拾伍萬元預供擔保，得免為假執行。
原告其餘假執行之聲請駁回。
    事      實
甲、原告方面：
一、聲明：
  (一)被告應給付原告新臺幣（下同）二百萬元，及自起訴狀繕本送達翌日起至清償日
    止，按週年利率百分之五計算之利息。
  (二)願供擔保請准宣告假執行。
二、陳述：
  (一)被告明知訴外人賴建宇係原告之夫，為有配偶之人，竟利用任職於賴建宇公司之
    機會，與賴建宇暗通款曲，於民國八十九年八月二十二日凌晨，在臺北縣三重市
    ○○街十六號「雅登賓館」一一八室房間內發生性關係，而遭原告會同臺北縣警
    察局三重分局中興派出所警員當場查獲，並經臺灣板橋地方法院院檢察署檢察官
    提起公訴。詎被告竟毫無悔意，迄至九十年九月五日仍繼續與賴建宇發生通姦行
    為，挑撥原告與賴建宇之夫妻感情，甚至找人嚇唬原告及唆使賴建宇將門鎖換掉
    ，不讓原告進家門。按因故意或過失不法侵害他人之權利者，負損害賠償責任；
    故意以背於善良風俗之方法，加損害於他人者亦同，民法第一百八十四條第一項
    定有明文。又不法侵害他人之身體、健康、名譽、自由、信用、隱私、貞操，或
    不法侵害其他人格法益而情節重大者，被害人雖非財產上之損害，亦得請求賠償
    相當之金額。其名譽被侵害者，並得請求回復名譽之適當處分；第一項規定，於
    不法侵害他人基於父、母、子、女或配偶關係之身份法益而情節重大者，準用之
    ，民法第一百九十五條第一項、第三項亦分別有所規定。被告所為已嚴重侵害原
    告之權益，致原告精神上受有無可彌補之痛苦，爰依前開條文之規定，訴請被告
    給付如其聲明第一項所示之精神上損害賠償。
  (二)撤回告訴係屬訴訟上之行為，核與和解為私法上之契約行為者有別，權利人自得
    分別行使權利。經查原告與訴外人賴建宇所簽訂之承諾書僅約定由原告撤回鈞院
    八十九年度易字第四八○二號、四八三六號刑事案件之告訴，賴建宇則給付原告
    一百八十萬元整，並未及於賴建宇所應負擔之民事損害賠償責任，此觀諸該承諾
    書並未載明「原告拋棄對賴建宇請求民事損害賠償」之字句自明；況前揭承諾書
    之簽訂人係原告與賴建宇，故惟有渠等二人始得據以主張權利，效力當不及於被
    告，原告從未有對被告放棄請求民事求償賠償之意思。
  (三)系爭承諾書中所指應於九十年一月十一日給付之一百萬元，係原告於八十七年一
    月間透過士豪不動產投資顧問有限公司（下稱士豪公司）借予訴外人游高秀琴之
    七十萬元借款，約定月息三分，預扣三個月利息後，共應交付六十三萬七千元；
    原告遂提領現金十六萬元並簽發金額為四十八萬元之本票乙紙委由賴建宇轉交予
    士豪公司，再透過士豪公司交予游高秀琴。嗣後因游高秀琴清償本息共計一百萬
    元予士豪公司，士豪公司於扣除報酬一萬元後，因原告同意另給付賴建宇修車費
    一萬元，故士豪公司開立受款人分別為原告、賴建宇，金額各為九十八萬元、一
    萬元之支票二紙。惟因賴建宇擬將前揭款項充作和解金之一部分，竟主張前揭借
    款為其所有，證人即士豪公司負責人黃濟華為避免紛爭，乃要求原告簽立上載：
    「茲收到賴建宇支票現金新台幣一百萬元整，支票見背面」等語之收據，俾以証
    明前揭款項確由士豪公司經賴建宇而轉交原告，足証上開借款確係原告所有，原
    告為貸與人，與賴建宇無涉，故士豪公司始將借款連同利息交付原告。
  (四)被告辯稱上開一百萬元既已記載於承諾書中，不論其本來是何種性質，應認雙方
    有將其視為和解金一部分之意思，況且承諾書上載明上開一百萬元須於九十年一
    月十一日給付，應係雙方預期當天就會有該筆款項云云，純屬片面臆測之詞。雙
    方所簽訂之承諾書固約定「賴建宇應於九十年一月十一日給付一百萬元整，應於
    九十年三月二十日給付八十萬元整」等語，然賴建宇並未依約履行，自簽訂承諾
    書後迄未給付分文，既未依約於九十年一月十一日給付一百萬元整，亦未於九十
    年三月二十日給付八十萬元整。況游高秀琴所給付之一百萬元既為其清償積欠原
    告之債務，與賴建宇無涉，原告豈有將其視為和解金之理。
  (五)按所謂無故竊錄，係指無正當理由而錄音而言，且正當理由，並不以法律上已有
    明文規定者為限，即在習慣、道義上所許可者，亦不能認為無故。本件原告所提
    出之對話錄音帶，均係其為維護自己之權益不受侵害所為之蒐證，內容或為自己
    與第三人之對話，或為經第三人包括訴外人賴建宇同意所為之錄音，核與公平正
    義或憲法第二十三條所謂比例原則無違，復與刑法第三百一十五條之一之構成要
    件有間。乃被告指稱該錄音之取得為非法，錄音內容於証據法則上無証據能力云
    云，殊無足採。
三、證據：提出臺灣板橋地方法院檢察署檢察官八十九年度偵字第一七○六三號、八
          十九年度偵字第一九五○五號、第二○○八九號起訴書、臺灣板橋地方法
          院八十九年度家護字第七○一號、九十年度家護聲字第五一號通常保護令
          、八十九年度拍字第二三九六號民事裁定、在職證明單、結業證明書、有
          限公司設立登記事項卡、董事股東名單、建築改良物所有權狀、診斷證明
          書、支票、本票、抵押權設定契約書、存款往來明細、存摺、存證信函影
          本各乙份、通話明細清單、土地所有權狀影本各二份、照片六幀、錄音帶
          十四卷及錄音譯文十五份為證，並聲請訊問證人黃濟華。
乙、被告方面：
一、聲明：
  (一)原告之訴及其假執行之聲請均駁回。
  (二)如受不利判決，願供擔保請准宣告免為假執行。
二、陳述：
  (一)原告於八十九年八月二十二日會同員警至雅登賓館時，並未發現使用過之保險套
    或衛生紙等物品，且浴室亦未有使用過之痕跡，故原告所提之通姦告訴中，既無
    證人，亦無證物，自不能僅憑被告與賴建宇同處一室即認被告與賴建宇有通姦之
    行為。又原告提出之錄音帶及錄音譯文係未經被告同意下之竊錄所得，其行為已
    觸犯刑法第三百十五條之一之妨害秘密罪，此種經原告犯罪所得之證據，於證據
    法則上應不具證據能力，不足以採為判決基礎。況且，原告提出之錄音譯文中，
    被告與賴建宇之談話僅為戲言，並無法證明被告與賴建宇確有通姦之行為。
  (二)原告對被告及賴建宇提出通姦告訴後，賴建宇於九十年一月十一日與原告簽訂承
    諾書，約定由賴建宇給付原告一百八十萬元，原告則撤回通姦案件之刑事告訴，
    原告並依約於當日撤回對被告及賴建宇之刑事告訴。按系爭承諾書雖為原告與賴
    建宇所簽訂，被告並未於其上簽名，惟原告與賴建宇簽訂承諾書之目的本係為一
    併解決原告對被告及賴建宇所提出通姦告訴之民、刑事問題，否則原告無須一併
    對被告撤回刑事告訴，而賴建宇亦證稱其係代表自己和被告一起和原告和解，並
    已交付一百萬元給原告等語，足證原告係因和解而撤回通姦告訴，且原告與賴建
    宇簽訂承諾書時確有對被告放棄請求民事賠償之意思，其另提起本件民事訴訟，
    實無理由。
  (三)退步言之，縱認被告仍應負擔損害賠償責任，惟因系爭侵權行為係屬被告與賴建
    宇之共同侵權行為，所負之損害賠償責任債務性質上係屬被告與賴建宇之連帶債
    務。原告雖稱上述一百萬元係其委託賴建宇交付士豪公司轉借給游高秀琴之借款
    ，惟不論該款項之原所有人為何人，原告與賴建宇簽訂承諾書時既已合意將其充
    作和解金之一部，而原告也確實收到該筆款項，該一百萬元即屬賠償金額之一部
    份，依民法第二百七十四條之規定，就賴建宇已給付給原告一百萬元之部分，被
    告應同免其責任。另被告學歷不高，且被告於九十年四月一日遭鴻運代書事務所
    開除後迄今均無工作，原告請求二百萬元之損害賠償，實屬過高。
三、證據：提出驗傷診斷書、承諾書、開除員工證明單、畢業證書、勞工保險卡、土
          地所有權狀、收據影本各乙份、建築改良物所有權狀及支票影本各二份為
          證，並聲請訊問證人賴建宇。
丙、本院依職權調閱本院八十九年度易字第四八○二號妨害家庭案件刑事卷宗全卷。
    理      由
一、本件原告起訴主張：被告明知訴外人賴建宇係原告之夫，為有配偶之人，竟於八
    十九年八月二十二日凌晨，與賴建宇在臺北縣三重市○○街十六號「雅登賓館」
    一一八室房間內發生通姦行為，而遭原告會同警員當場查獲，並經臺灣板橋地方
    法院院檢察署檢察官提起公訴。詎被告竟毫無悔意，迄至九十年九月五日仍繼續
    與賴建宇發生通姦行為，挑撥原告與賴建宇之夫妻感情，甚至找人嚇唬原告及唆
    使賴建宇將門鎖換掉，不讓原告進家門，其所為已嚴重侵害原告之權益，致原告
    精神上受有無可彌補之痛苦，爰依民法第一百八十四條第一項及第一百九十五條
    第一項、第三項之規定，請求被告給付二百萬元及自起訴狀繕本送達翌日起至清
    償日止，按週年利率百分之五計息之精神上損害賠償。又撤回告訴係屬訴訟上之
    行為，與和解為私法上之契約行為者有別，權利人自得分別行使權利，原告與訴
    外人賴建宇所簽訂之承諾書僅約定由原告撤回刑事案件之告訴，賴建宇則給付原
    告一百八十萬元整，並未及於賴建宇所應負擔之民事損害賠償責任，況前揭承諾
    書之簽訂人係原告與賴建宇，效力當不及於被告，原告並未有對被告放棄請求民
    事求償賠償之意思。另承諾書中所指應於九十年一月十一日給付之一百萬元，係
    原告透過士豪公司借予訴外人游高秀琴之七十萬元借款，嗣後游高秀琴並清償本
    息共計一百萬元，與賴建宇無涉，並非和解金等語。
二、被告則以原告於八十九年八月二十二日會同員警至雅登賓館時，並未發現使用過
    之保險套或衛生紙等物品，且浴室亦未有使用過之痕跡，不能僅憑被告與賴建宇
    同處一室即認被告與賴建宇有通姦之行為。又原告提出之錄音帶及錄音譯文係未
    經被告同意下之竊錄所得，其行為已觸犯刑法第三百十五條之一之妨害秘密罪，
    此種經原告犯罪所得之證據，於證據法則上應不具證據能力，不足以採為判決基
    礎。況且，原告提出之錄音譯文中，被告與賴建宇之談話僅為戲言，並無法證明
    被告與賴建宇確有通姦之行為。另原告與賴建宇於九十年一月十一日簽訂承諾書
    ，約定由賴建宇給付原告一百八十萬元，原告則撤回通姦案件之刑事告訴，被告
    雖未於其上簽名，惟原告與賴建宇簽訂承諾書之目的本係為一併解決原告對被告
    及賴建宇所提出通姦告訴之民、刑事問題，否則原告無須一併對被告撤回刑事告
    訴，足證原告係因和解而撤回通姦告訴，且有對被告放棄請求民事賠償之意思。
    退步言之，系爭侵權行為係屬被告與賴建宇之共同侵權行為，應由被告與賴建宇
    負連帶損害賠償責任，不論上述一百萬元款項之原所有人為何人，原告與賴建宇
    簽訂承諾書時既已合意將其充作和解金之一部，而原告也確實收到該筆款項，該
    一百萬元即屬賠償金額之一部份，依民法第二百七十四條之規定，就賴建宇已給
    付給原告一百萬元之部分，被告應同免其責任等語，資為抗辯。
三、查訴外人賴建宇與原告於八十一年五月十八日結婚，係有配偶之人，而被告於八
    十九年八月二十二日在前揭雅登賓館一一八室中未著衣物，僅以浴巾裹身，與僅
    穿著內衣褲之賴建宇共處一室，為原告報警查獲；及原告與賴建宇於九十年一月
    十一日簽立承諾書，約定原告撤回刑事告訴，賴建宇分二期支付一百八十萬，原
    告並已於同日由證人即士豪公司負責人黃濟華處收受票面金額分別為九十八萬元
    、一萬元之支票二紙，暨原告所提錄音譯文之真正等事實，為兩造所不爭，核與
    證人賴建宇、黃濟華所述相符，並有臺灣板橋地方法院檢察署檢察官八十九年度
    偵字第一七○六三號起訴書、承諾書、收據影本各乙份、支票影本二份、照片六
    幀、錄音帶二卷及錄音譯文十五份在卷可證，自堪信為真實。
四、按原告主張被告自八十九年八月二十二日起至九十年九月五日止，與原告之夫賴
    建宇在雅登賓館等地為通姦行為之事實，業據其提出照片六幀、錄音帶二卷及錄
    音譯文十五份為證，被告則以前揭語詞置辯。經查：
  (一)按法院為判決時，應斟酌全辯論意旨及調查證據之結果，依自由心證判斷事實之
    真偽，民事訴訟法第二百二十二條第一項前段定有明文。是依民事訴訟之辯論主
    義，負舉證責任之當事人儘可提出一切證據，以使法院經調查證據之方法後，形
    成對其有利之心證。至於當事人私行竊錄所得之證據，如無誘導或誤引虛偽陳述
    之情形，基於保全證據之必要性及手段方法之社會相當性考量，經提示於當事人
    為辯論後，即應認其具有證據能力，而得採為判決之基礎，最高法院八十六年台
    上字第一三一二號民事判決、八十八年度台上字第二二七六號刑事判決意旨可資
    參照。本件原告所提出之錄音帶及其譯文，現場錄音部分係側錄兩造間之談判事
    宜，電話錄音部分則係側錄原告家中市內電話，兩者或為原告在場、或為原告平
    日生活可使用之物品，考量其保全訴訟上證據之必要性及急迫性，應認其有正當
    理由，並非刑法第三百十五條之一所定之無故竊錄之情形；且綜觀其對話情境，
    或為談判和解事宜，或為被告與證人賴建宇間之對話，並無原告介入誘導或誤引
    虛偽陳述之情形；既經本院依法定程序提示予被告，被告對其內容之真正復不爭
    執，揆諸前揭說明，應認其有證據能力，本院即得採為判決之基礎，合先敘明。
  (二)被告對其與證人賴建宇於八十九年八月二十二日凌晨，至上開雅登賓館一一八室
    投宿之事實並不爭執，惟以並未與賴建宇發生性關係等語置辯。然查當日被告為
    警查獲時，未著衣物，僅以一條毛巾裹身，賴建宇則僅著內衣褲，兩人之衣物散
    落於床頭櫃及地上，有照片八幀附於臺灣板橋地方法院檢察署檢察官八十九年度
    偵字第一七０六三號卷內可稽（原告向本院所提之照片六幀與上開照片內容相同
    ），被告亦陳稱當時進入房間內「約二十分鐘，在睡覺」等語（參見上開偵查卷
    第十一頁之警訊筆錄）。按兩人如僅為一般朋友同事關係，縱偶爾同房，又豈會
    不著衣物共寢？被告身為女性，於普通男性朋友前有豈會將其內衣褲任意散落於
    床頭櫃上毫不遮掩？衡諸常情，兩人間必有曖昧關係無疑。況嗣後原告等人於八
    十九年八月二十五日與賴建宇談判和解事宜時，原告之妹與賴建宇之對話如下：
    妹  妹：我問你一個題外話，那個女的（指被告）幫你賺錢，你還要跟她上床？
    賴建宇：我跟你講。
    妹  妹：雖然她一個月領二萬多。
    賴建宇：我講我保證不會了，然後你們沒有辦法接受。
    ：：：
    妹  妹：好了，等一下！到今天為止你有沒有這樣子過？就好了，你如果自己很
            清白的話，就不怕人家講。
    賴建宇：確實有，我也知道我錯了。
    有被告及證人賴建宇所不爭之錄音譯文乙份在卷可按（參見本審卷第八十八、八
    十九頁），顯見賴建宇亦自承曾與被告發生性關係，從而被告與賴建宇確於上開
    時、地為通姦行為，堪以認定。
  (三)復查九十年五月二十五日之電話錄音譯文中，被告與賴建宇之對話如下（參見本
    審卷第九十七頁）：
    被  告：拜託，你給你老婆幸福，你哪有給我幸福啊！我跟你講，下次玩你的時
            候，你如果不賣力的話，那就不算玩到了，還是考慮不要跟你出來好了
            ！
    賴建宇：啊～不行啦！
    被  告：不然我跟你講，不然你就要準備藍色小藥丸，啊不然就阿拉丁神燈，也
            不是神燈，是神油啦！印度神油啦！
    九十年六月十五日之電話錄音譯文中，被告與賴建宇間之對話亦提及前一日（即
    同年月十四日）發生性行為之情形（參見本審卷第一百零四頁）：
    賴建宇：你說我身體差，昨天是我比較累耶！
    被  告：我也很累呀！
    賴建宇：我付出耶！
    ：：：
    被  告：我：：我叫耶！我嘶吼耶！你怎麼這樣，你付出什麼？你變態，我昨天
            還喝很多酒，受不了你耶！
    按被告與賴建宇間之對話，明顯已論及雙方性行為之情形，雖被告及證人賴建宇
    稱僅為玩笑話，但揆諸兩人間前曾赤身深夜衣衫不整共處一室，及兩人間談及原
    告時，願懟、批評原告及商議如何應付原告之其餘對話（參見本審卷第九十二、
    九十三、一百零六、一百零八、一百十六至一百二十二頁），顯非單純之玩笑話
    ，而被告於九十年九月二十六日之電話錄音譯文中，亦自承原告有被告與賴建宇
    在一起之證據（參見本審卷第一百二十三頁）。據此，被告與賴建宇間自八十九
    年八月二十二日起至九十年六月十四日止確於雅登賓館等地為從事通姦行為，應
    堪認定。其所為顯係故意不法侵害原告基於配偶而生之身分權，應構成民法第一
    百八十四條第一項之侵權行為。至原告稱被告於九十年六月十五日至同年九月五
    日仍持續與賴建宇為通姦行為部分，無法由其所提電話錄音譯文中得知，應認此
    部分之通姦行為尚乏實據，難為有利於原告之認定。
五、債權人向連帶債務人中之一人免除債務，而無消滅全部債務之意思表示者，除該
    債務人應分擔之部分外，他債務人仍不免其責任；又和解有使當事人所拋棄之權
    利消滅及使當事人取得和解契約所訂明權利之效力，民法第二百七十六條第一項
    、第七百三十七條分別定有明文，從而如債權人與連帶債務人之一和解，而無消
    滅全部債務之意思表示者，亦僅就該債務人部分發生效力，而不及於其他債務人
    （最高法院八十五年第四八四號判決意旨可資參照）。被告係與賴建宇共同實施
    通姦行為，已如上述，性質上屬民法第一百八十五條第一項所定之共同侵權行為
    ，原應由被告與賴建宇負連帶損害賠償責任，兩人即為連帶債務人。又兩人均係
    於明知賴建宇為原告之夫之情形下故意為之，依其情節應認兩人之分擔比例各為
    二分之一。經查：
  (一)按解釋意思表示，應探求當事人之真意，不得拘泥於所用之辭句，民法第九十八
    條定有明文。經查原告曾於九十年一月十一日與賴建宇簽立承諾書，約定原告撤
    回刑事案件部分之告訴，賴建宇則分二期支付一百八十萬元予原告。原告雖稱當
    時僅允諾撤回刑事部分之告訴，並未就民事賠償部分和解，惟細查上開承諾書之
    文義，原告部分係同意撤回刑事案件之告訴，並不得再行告訴，賴建宇部分除需
    支付原告一百八十萬元外，並同意不與其他女子交往，而附註部分更載明賴建宇
    如經發現與其他女子交往，願無條件賠償新臺幣五千萬元予原告等語。按當事人
    間如同時涉及刑事告訴乃論案件及民事賠償部分者，兩者固非不可分，然依一般
    情形，均以同時和解為常態，通常亦以被告同意負擔民事賠償為條件而撤回刑事
    告訴；且不論上開一百八十萬元係屬賠償性質或返還原告財產之性質，既經載明
    於承諾書，即屬原告撤回刑事告訴部分之對價，亦為賴建宇所需負擔之義務，可
    見原告並非無條件撤回告訴，而係以相當之條件為前提，方願撤回告訴，而一般
    被害人在衡量所提出之條件時，通常亦會將民事賠償部分考量在內。況原告同時
    於承諾書上並要求賴建宇不得與其他女子交往，否則需支付五千萬元之賠償金，
    亦足證當初原告並非未考慮到民事賠償之問題，然原告既未於承諾書中另行載明
    ，本件起訴請求民事賠償時又未將賴建宇同列為被告，顯見原告當時並無意另行
    向賴建宇請求民事賠償，或是已將民事賠償部分包含於一百八十萬元之中，故僅
    於承諾書中載明要求賴建宇支付或返還一百八十萬元，及不再與其他女子交往即
    已足，是以承諾書中縱未特別註明原告放棄對賴建宇之民事求償權，揆諸原告與
    賴建宇立約時之真意，應認雙方除刑事告訴部分外，亦已就民事賠償部分達成和
    解，堪以認定。
  (二)復按當事人主張有利於己之事實者，就其事實有舉證之責任，民事訴訟法第二百
    七十七條前段定有明文。被告雖辯稱認賴建宇係同時代其與原告和解，應為上開
    承諾書之和解效力所及云云，賴建宇亦證稱其係同時代表被告與原告和解等語。
    然查上開承諾書之立約人僅為原告及賴建宇，綜觀其用語，亦僅以賴建宇為對象
    ，要求賴建宇不得與其他女子交往，否則即需負擔高額賠償金。如當時賴建宇確
    係表明其同時代表被告與原告和解，以賴建宇經營房屋仲介業多年之經歷，對於
    契約之簽訂當甚為閑熟，衡情應就被告部分有所註明；且原告既已要求賴建宇不
    得與其他女子交往，亦得要求加註被告不得再與賴建宇交往，否則被告將負擔高
    額賠償金之約定，然上開承諾書中均未就被告部分特別約定，顯見原告當時應僅
    係就賴建宇部分為和解，而不及於被告部分，至為灼然。
  (三)末按原告既無免除全部債務之意思，揆諸前揭說明，則原告與賴建宇和解部分僅
    就賴建宇應分擔之二分之一賠償責任部分發生效力，並不及於被告應分擔之部分
    。且賴建宇與原告和解後，即無庸再負擔侵權行為損害賠償責任，不論約定之和
    解金額是否超過原先之應分擔額，僅生履行和解契約之義務，與原先之連帶債務
    即已無涉。故賴建宇所支付之金錢，係依其與原告間之和解契約為之，並非基於
    連帶債務人之地位為之，即無適用民法第二百七十四條連帶債務人中一人為清償
    所生效力之餘地，被告此部分所辯，當非可採，從而被告仍應負擔填補原告二分
    之一損害額之賠償責任。
六、按因故意或過失，不法侵害他人之權利者，負損害賠償責任。故意以背於善良風
    俗之方法，加損害於他人者亦同。民法第一百八十四條第一項定有明文；又不法
    侵害他人之身體、健康、名譽、自由、信用、隱私、貞操，或不法侵害其他人格
    法益而情節重大者，被害人雖非財產上之損害，亦得請求賠償相當之金額，此項
    規定，於不法侵害他人基於父、母、子、女或配偶關係之身分法益而情節重大者
    ，準用之，民法第一百九十五條第一項、第三項亦有規定。經查本件被告確於八
    十九年八月二十二日至九十年六月十四日間，與原告之夫賴建宇在雅登賓館等地
    多次為通姦行為，已如前述，參酌被告之通姦行為為警查獲，並經檢察官提起公
    訴後仍不知悔悟，與賴建宇繼續發生通姦行為，並視原告為眼中釘，除唆使賴建
    宇更換家門大鎖，（參見本審卷第一○八頁之錄音譯文）致原告有家歸不得外，
    更欲唆使他人恐嚇原告（參見本審卷第一一頁之錄音譯文），其所為不法侵害原
    告基於配偶關係所有之身分法益之行為，嚴重影響原告之家庭美滿，情節自屬重
    大，從而原告援引上開法條請求被告賠償精神上之損害，應屬有據。復查原告係
    高職結業，目前擔任作業員，每月收入兩萬餘元，並為弘國房屋仲介有限公司股
    東，名下擁有房屋一幢（含基地部分）；被告為國中畢業，目前無業，名下有不
    動產一幢（二層樓）等情，有原告所提在職證明單、結業證明書、有限公司設立
    登記事項卡、董事股東名單、建築改良物所有權狀影本各乙份、土地所有權狀影
    本二份及被告所提開除員工證明單、畢業證書、勞工保險卡、土地所有權狀影本
    各乙份、建築改良物所有權狀影本二份在卷可查。本院爰審酌被告之行為對原告
    所造成之精神上痛苦程度匪淺，被告事發後悔意不深，及二造前揭家庭、職業、
    學歷、經濟能力及財產狀況等情狀，認原告於扣除與賴建宇和解部分後（即二分
    之一分擔比例），尚得向被告請求之精神上損害賠償以四十五萬元為適當。
七、綜上所述，原告基於民法第一百八十四條第一項、第一百九十五條第三項、第一
    項之規定，請求被告給付四十五萬元，及自起訴狀繕本送達翌日即九十年十月六
    日起至清償日止，按週年利率百分之五計算之利息，洵屬正當，應予准許；逾此
    部分之請求，則屬無據，應予駁回。
八、本件事證已臻明確，兩造所為之其他主張、陳述並所提之證據，經審酌後，認均
    與本件之結論無礙，爰不一一論述，併予敘明。
九、兩造均陳明願供擔保請准宣告假執行及免為假執行，就原告勝訴部分，經核於法
    均無不合，爰分別酌定如主文第四項所示相當之擔保金額准許之。至原告敗訴部
    分，其假執行之聲請因訴之駁回而失所附麗，不予准許。
十、據上論結，本件原告之訴為一部有理由、一部無理由，依民事訴訟法第七十九條
    但書、第三百九十條第二項、第三百九十二條，判決如主文。
中　　　華　　　民　　　國　　九十一　　年　　　八　　　月　　二十三　　日
                                臺灣板橋地法院民事第四庭
~B審判長法　官　陳財旺
~B      法　官　許瑞東
~B      法　官　張紹省
右為正本，係照原本作成。
如對本判決上訴，須於判決送達後廿日內向本院提出上訴狀
中　　　華　　　民　　　國　　九十一　　年　　　八　　　月　　二十三　　日
~B法院書記官　白俊傑
